臺灣臺南地方法院民事裁定
110年度消債更字第134號
聲  請  人
即債 務 人  梁振遠  
上列當事人因消費者債務清理事件聲請更生，本院裁定如下：
    主    文
債務人甲○○自民國一一０年九月二日下午五時起開始更生程序，
並命司法事務官進行本件更生程序。
    理    由
一、按債務人不能清償債務或有不能清償之虞，且無擔保或無優
    先權之債務總額未逾新臺幣（下同）1,200萬元者，於法院
    裁定開始清算程序或宣告破產前，得向法院聲請更生；債務
    人對於金融機構負債務者，在聲請更生或清算前，應向最大
    債權金融機構請求協商債務清償方案，或向其住、居所地之
    法院或鄉、鎮、市、區調解委員會聲請債務清理之調解；協
    商或調解成立者，債務人不得聲請更生或清算，但因不可歸
    責於己之事由，致履行有困難者，不在此限；法院開始更生
    程序之裁定，應載明其年、月、日、時，並即時發生效力；
    法院裁定開始更生或清算程序後，得命司法事務官進行更生
    或清算程序；必要時，得選任律師、會計師或其他適當之自
    然人或法人1人為監督人或管理人，消費者債務清理條例第3
    條、第42條第1項、第45條第1項、第151條第1項、第7項、
    第16條第1項分別定有明文。
二、本件聲請意旨略以：債務人積欠無擔保或無優先權債務總額
    約969,893元，為清理債務，前向本院聲請消費者債務清理
    前置調解（109年度南司消債調字第682號），最大債權金融
    機構凱基商業銀行股份有限公司（下稱凱基銀行）雖於調解
    時提供分180期、以本金813,303元、每月每期給付6,863元
    、年利率6％之還款方案，惟債務人除積欠銀行債務外，尚有
    其他民間債務未列入，實無能力一併清償，致調解不成立。
    債務人目前每月薪資約為25,000元，扣除每月生活費外，尚
    需支付1名未成年子女之扶養費，已無能力再清償前揭債務
    ，所欠債務未逾1,200萬元，亦未經法院裁定開始清算程序
    或宣告破產。為此，爰依消費者債務清理條例提出本件更生
    之聲請等語。
三、經查：
  ㈠債務人為一般消費者，5年內未從事營業活動，積欠無擔保或
    無優先權債務總額未逾1,200萬元，前為清理債務，曾向本
    院聲請與債權人間債務清理之調解，最大債權金融機構凱基
    銀行提出分180期、以本金813,303元、每月每期給付6,863
    元、年利率6％之清償方案，債務人於調解不成立後向本院聲
    請更生等情，業據債務人提出財產及收入狀況說明書、債權
    人清冊、債務人清冊、財團法人金融聯合徵信中心當事人綜
    合信用報告及調解不成立證明書為證（見本院卷第19-48頁
    ），並經本院調取109年度南司消債調字第682號卷查證屬實
    ，是債務人無擔保或無優先權之債務總額未逾1,200萬元，
    且提起本件更生聲請前，已踐行前置調解程序而調解不成立
    之事實，應堪認定。
  ㈡債務人主張其任職於晶贊企業股份有限公司，每月薪資約25,
    000元乙節，與勞工保險被保險人投保資料（見本院卷第49-
    50頁）大致相符，且其名下僅有2003年份之汽車1部，有全
    國財產稅總歸戶財產查詢清單、稅務電子閘門財產所得調件
    明細表為證（見本院卷第55、107-112頁）。基此，債務人
    主張每月薪資收入為25,000元之事實，堪屬可採，故其償債
    能力自應以上開薪資及財產為據。
  ㈢按消費者債務清理條例立法目的係為使不幸陷入經濟困境之
    人得以清理債務、重建生活，並在清理債務過程中能適度保
    有符合人性尊嚴之最低基本生活所需，而非維持債務人過去
    慣常之寬裕生活型態，否則非僅有悖於消費者債務清理條例
    之意旨，更係將債務人因個人浪費或財務管理失控之風險不
    當轉嫁予金融機構負擔，顯非公允。故為妥適調整債務人與
    債權人及其他利害關係人間之權利義務關係，保障債權人獲
    得公平受償，並謀求消費者經濟生活之重建復甦機會，法院
    對於債務人每月必要生活費用之數額，自不可僅以債務人之
    主張為斷，而應參酌消費者債務清理條例第64條之2第1項關
    於同條例第64條第2項第4款所稱必要生活費用之認定標準定
    之，方屬允洽。次按，債務人必要生活費用，以最近一年衛
    生福利部或直轄市政府所公告當地區每人每月最低生活費1.
    2倍定之，消費者債務清理條例第64條之2第1項定有明文。
    復按債務人為使其有經濟復甦更生之機會，自應以誠實及信
    用之原則面對自己之債務，積極勉力謀求更生償債方案，除
    應積極開源努力勤奮工作以增加收入償還債務外，尚須節流
    儉樸其生活需求而適當控制其生活費用支出，以達成勉力履
    行債務。而參酌臺南市民國110年度之每人每月最低生活費
    為13,304元，該生活費標準係按照政府最近1年平均每人消
    費支出（包括食品費、衣著鞋襪費、房租水電費、家居管理
    費、醫療保健費、交通通訊費、娛樂教育費及雜項支出）百
    分之60訂定，故消費者債務清理條例事件之債務人每月生活
    費標準自堪以最近1年衛生福利部或直轄市政府所公告當地
    區每人每月最低生活費1.2倍即15,965元計之【計算式：13,
    304×1.2＝15,965，元以下四捨五入】。債務人雖主張其每月
    生活必要支出費用平均為17,223元【計算式：房貸分擔5,00
    0元+水電瓦斯網路費1,500元+手機費999元+勞健保費924元+
    交通費500元+餐飲費7,500元+生活雜支800元】(見本院卷第
    21頁)，然該數額顯已逾越首揭標準15,965元，從而，其每
    月個人生活必要支出自應以15,965元為據。
  ㈣債務人主張其尚有1名未成年子女須扶養，每月支出扶養費6,
    500元等情。查債務人之子於100年間出生，尚未成年，有戶
    籍資料在卷可憑（見本院卷第93頁），應認有受扶養之必要
    ，又債務人主張扶養費6,500元，未逾越上開最低生活費標
    準，應屬合理。
  ㈤綜上各情，債務人每月所得25,000元，扣除每月生活基本費
    用15,965元及扶養費6,500元後，僅剩餘額2,535元【計算式
    ：25,000元－15,965元－6,500元】，無法負擔最大債權金融
    機構凱基銀行提出分180期、以本金813,303元、每月每期給
    付6,863元、年利率6％之清償方案，縱將債務人名下之汽車(
    2003年份)換價，仍不足以清償近百萬元之債務，遑論債務
    人尚有對於裕融企業股份有限公司之債務156,138元未清償
    ，是堪認債務人確已達不能清償債務之程度。
四、綜上所述，依債務人之收入、財產及必要生活支出之情形，
    已有不能清償債務之情形，且其係一般消費者，未從事營業
    ，無擔保或無優先權之債務未逾1,200萬元，亦曾踐行前置
    調解程序而調解不成立，復未經法院裁定開始清算程序或宣
    告破產（見本院卷第85頁），又查無消費者債務清理條例第
    6條第3項、第8條或第46條各款所定應駁回更生聲請之事由
    存在，則本件債務人聲請更生，於法應屬有據。
五、末按，法院裁定開始更生或清算程序後，得命司法事務官進
    行更生或清算程序，必要時得選任律師、會計師或其他適當
    之自然人或法人一人為監督人或管理人，消費者債務清理條
    例第16條第1項定有明文。本件既經本院裁定開始更生程序
    ，爰併依前開規定，命司法事務官進行更生程序。
中　　華　　民　　國　　110 　年　　9 　　月　　2 　　日
                  消債法庭    法  官　田幸艷
上開裁定正本核與原本無異。
本裁定不得抗告。
本裁定已於110年9月2日下午5時公告。
中　　華　　民　　國　　110 　年　　9 　　月　　2 　　日
                              書記官  駱映庭